【裁判字號】    90,上易,36
【裁判日期】    900321
【裁判案由】    竊盜
【裁判全文】
臺灣高等法院臺南分院刑事判決                 九十年度上易字第三六號     Ｇ
      上  訴  人  臺灣臺南地方法院檢察署檢察官
      被      告  丙  ○  ○
右上訴人因被告竊盜案件，不服臺灣臺南地方法院八十九年度易字第二０００號中華
民國八十九年十一月三十日第一審判決（起訴案號：臺灣臺南地方法院檢察署八十九
年度營偵字第八七八號），提起上訴，本院判決如左：
      主      文
原判決撤銷。
丙○○共同連續結夥三人以上攜帶兇器竊盜，累犯，處有期徒刑壹年陸月。
      事      實
一、丙○○係瘖啞人，其於民國（下同）八十七年間，因犯竊盜案件，經臺灣高等法
    院高雄分院判處有期徒刑八月確定，甫於八十九年二月十五日執行完畢，猶不知
    悛悔，於八十九年六月二十五日上午十時許，與同為瘖啞人之二名姓名、年籍不
    詳之成年女子共同基於意圖為自己不法所有之概括犯意聯絡，結夥三人在台南縣
    新營市○○路二十九巷第一市場內，由其中一人持客觀上足供兇器使用之刀片（
    未扣案），趁市場內人群擁擠之際先劃破乙○○○之皮包（毀損部分未據告訴）
    ，俟機竊取其內之身分證、機車、汽車駕照、行照、銀行金融卡、信用卡及現金
    新臺幣（下同）九千元等財物，得手後復於同日上午十時十五分許，丙○○等三
    人又以同一手法相互支援，以刀片劃破甲○○之皮包（毀損部分未據告訴）後竊
    取其內現金八百元，得手後欲離去之際為甲○○警覺發現而報警查獲。
二、案經臺南縣警察局新營分局報請臺灣臺南地方法院檢察署檢察官偵查起訴。
      理      由
一、訊據被告丙○○矢口否認有上開竊盜犯行，辯稱：伊當日係欲前往台南縣新營市
    第一市場附近拜訪友人沈青杉，途經第一市場時，遂前往買菜預備帶往沈青杉住
    處烹煮，伊並未以刀片割破乙○○○或甲○○之皮包，亦未竊取該二人之金錢云
    云。惟查：
  (一)證人即被害人乙○○○於警訊中證稱：「（問：當時發生情形如何請詳述？）．
    ．．當時現場我有發現有一男二女行跡可疑，．．．。」、「派出所內之人（
    丙○○）我有發現其與二女在現場出現，．．．。」（見警訊卷八十九年六月二
    十五日偵訊筆錄）；而證人即被害人甲○○於警訊時證稱：「我能確定口卡片上
    之人（即丙○○）是於民國八十九年六月二十五日上午十點左右在新營市○○路
    第一市場內竊取我皮包之人沒錯。」、「（問：你為何知道你手提袋內的財物是
    丙○○竊取的？）因為丙○○與兩名女子包圍著我，我就開始注意了。」、「（
    問：你從何時開始注意你身邊之陌生人？）因我在雞肉攤購物時丙○○及兩名女
    子就一直在我身邊圍繞，我直到我發現我的手提袋被割破，新台幣被竊時，丙○○和另兩名女子就分散開了。」、「（問：你發現你手提袋被破壞內的錢被竊時
    你做何處置？）．．．，我就開始追逐丙○○及另一名女子，．．．，丙○○及
    另一位女子就開始跑，我就一直跟在他們後面追他們兩人。」（見警訊卷八十九
    年六月二十五日偵訊筆錄），於偵查中亦證稱：「我進去市場在雞肉攤上有二女
    一男夾包式，我有注意到，．．．，我取款時發現皮包不見，且那三人馬上離開
    ，．．．。」等語（見偵查卷第二十四頁正、背面），互相參證，自足認被害人
    等於警訊及偵查中指訴被告丙○○與另二名姓名、年籍不詳之成年女子伺機近身
    接近彼等，瞬間彼等之皮包即遭劃破，而被告及其他二名女子於彼等皮包遭竊後
    旋即分散逃竄等語，確與事實相符，足以採信。
  (二)又證人即被害人甲○○（已改名為林語蓁）於偵查中證稱：「．．．，我無法一
    時捉二人，只好放了女的，且我一直說把八百元還我，那男的（即丙○○）就自
    口袋拿出一張一千元鈔給我看，．．．。」、「．．．，一直自口袋拿出一千元
    要還我，他是要推給我的手勢，我說那不是我的，我只要他還我的八百元。」（
    見偵查卷第二十四頁背面、第二十五頁）等語，其於本院調查中並證稱「我有捉
    了一女子，也是瘖啞人，她一直掙扎跑到丙○○旁邊，那女子就跑掉了，年約三
    十多歲，我就捉到在庭的丙○○，他也一直掙扎，我要他還我錢，他拿了一千元
    給我看，我不知道是何意思，被我捉那女人也是瘖啞人，因為她用手一直比」等
    語甚詳在卷（見本院九十年二月五日訊問筆錄），衡情被告若無竊取被害人之皮
    包，何以被害人追趕時，被告竟驚惶逃跑，殆被害人追至時，又自口袋內取出一
    千元紙鈔欲給被害人看？又甲○○所捉住且同為瘖啞人之女子何以會跑到被告丙○○之旁邊，被告前開舉措顯與一般常情不符，而有違經驗法則，是被告飾詞否
    認有竊盜行為，不足採信。
  (三)至被告辯稱伊到新營市係為找朋友，途經第一市場欲先買菜帶至朋友家烹煮云云
    。然查，被告供承伊係【第一次】到新營，且對於伊欲找之朋友僅知其姓沈，不
    知其名，亦不知其住址等情（見警訊筆錄），而證人即被告之朋友沈清杉於原審
    到庭結證稱：「（問：之前被告有無至新營處找過你？）有的，很多次，．．．
    。」（見原審卷第四十二頁），互核以參，足見被告供稱伊係第一次到新營，係
    前往找朋友云云，尚非無疑；又被告於案發時手上雖確有提一包鹹菜，惟此亦有
    可能係被告為掩人耳目之手法，不足為有利於被告之認定，此外，復有被害人乙○○○、甲○○等之皮包遭割損照片三幀附警訊卷可資佐證，是被告丙○○上開
    所辯，純係飾卸之詞，顯不足採。
  (四)綜上所述，本件事證明確，被告有上開竊盜犯行，洵堪認定。
二、查被告丙○○與另二名姓名、年籍不詳之成年女子結夥三人，由其中一人持刀割
    破被害人乙○○○及甲○○之皮包，分別竊取其內之身分證、機車、汽車駕照、
    行照、銀行金融卡、信用卡及現金九千元及現金八百元等財物，雖未查得該刀子
    扣案以證明係屬槍砲彈藥刀械管制條例所列管之刀械，然該刀子既得以割破皮包
    ，則持以傷人顯足以對人之身體造成傷害，自屬兇器，殆無疑義。核被告丙○○
    所為，係犯刑法第三百二十一條第一項第三款、第四款結夥三人以上攜帶兇器竊
    盜罪。被告丙○○與另二名姓名、年籍不詳之成年女子就該竊盜行為，具犯意聯
    絡及行為分擔，為共同正犯。被告丙○○先後二次竊盜犯行，時間緊接，所犯為
    犯罪構成要件相同之罪，顯係基於概括犯意為之，應依刑法第五十六條連續犯之
    規定，論以一個竊盜既遂罪，並加重其刑。至於被告以刀片劃破被害人等之皮包
    毀損部分，均屬告訴乃論之罪，均未據被害人等人提出告訴，即不予論罪。又被
    告前於八十七年間因竊盜案件，經法院判處有期徒刑八月確定，於八十九年二月
    十五日執行完畢，有臺灣臺南地方法院檢察署刑案資料查註紀錄表及臺灣高等法
    院被告全國前案記錄表在卷可稽，其於有期徒刑執行完畢後五年內再犯本件有期
    徒刑以上之罪，應論以累犯，並遞加其刑；又被告丙○○係瘖啞人，業據被告陳
    述明確，依刑法第二十條之規定減輕其刑，其所犯之上開刑有加重及減輕，並先
    加後減之。
三、原審未予詳查，遽為被告無罪之判決，尚有未合；檢察官上訴意旨執此指摘原判
    決不當，為有理由，自應由本院將原判決撤銷改判。爰審酌被告犯罪之動機、目
    的、手段、品行、智識程度、犯後態度、所生危害及其曾有竊盜前科，仍不知悔
    改等一切情狀，量處被告如主文第二項所示之刑，以資懲儆。
據上論斷，應依刑事訴訟法第三百六十九條第一項前段、第三百六十四條、第二百九
十九條第一項前段、刑法第第二十八條、第四十七條、五十六條、第二十條、第三百
二十一條第一項第三款、第四款，判決如主文。
本案經檢察官楊治宇到庭執行職務。
中    華    民    國  九十      年      三      月      二十一      日
                                  臺灣高等法院臺南分院刑事第六庭
                                      審判長法官  楊    明    章
                                            法官  戴    勝    利
                                            法官  顏    基    典
右正本證明與原本無異。
不得上訴。
                                      法院書記官  呂    嘉    文
中    華    民    國      九十      年      三      月     二十二       日
附錄法條：
刑法第三百二十一條
犯竊盜罪而有左列情形之一者，處六月以上五年以下有期徒刑：
一  於夜間侵入住宅或有人居住之建築物、船艦，或隱匿其內而犯之者。
二  毀越門扇、牆垣或其他安全設備而犯之者。
三  攜帶兇器而犯之者。
四  結夥三人以上而犯之者。
五  乘火災、水災或其他災害之際而犯之者。
六  在車站或埠頭而犯之者。
前項之未遂罰之。


司法院資訊處製作；財團法人民間司法改革基金會備份。
